臺灣高等法院臺南分院刑事判決　　　　　　　九十三年度上易字第四三八號　慎股
　　　上　訴　人
　　　即　被　告　丁　○　○
右上訴人因恐嚇取財案件，不服臺灣雲林地方法院九十三年度易字第一○八號，中華
民國九十三年六月二十三日第一審判決（起訴案號：臺灣雲林地方法院檢察署九十三
年度偵字第二二○號），提起上訴，本院判決如左：
      主  文
上訴駁回。
      事  實
一、丁○○於民國八十六年間因犯麻醉藥品管理條例案件，經臺灣彰化地方法院判處
    有期徒刑六月確定，並於八十七年二月四日易科罰金執行完畢，猶不知悔改。緣
    丁○○於九十年十二月間某日，向某不詳地下錢莊借款新臺幣（下同）一萬元，
    為抵償所積欠之債務，明知將自己之帳戶存摺、提款卡提供予他人，可供他人以
    該帳戶做為恐嚇取財或其他不法行為之人頭帳戶使用，竟不違背其本意，仍基於
    幫助他人恐嚇取財之不確定犯罪故意，依該地下錢莊之指示，於九十一年一月二
    十九日，至彰化市第一信用合作社華山分社，開立0000000000000
    號帳戶（起訴書誤載為000000000000號，原判決誤載為00000
    00000000號））及領取提款卡後，隨即在上開金融機構附近，將該帳戶
    存摺、提款卡交付該地下錢莊使用，而容任他人利用上開帳戶作為財產犯罪之工
    具。嗣上開帳戶之存摺、提款卡輾轉由許通晉取得，許通晉遂基於意圖為自己不
    法所有之概括犯意，於附表編號一至三所示時間、地點，連續竊取甲○○、乙○○、丙○○所有之自用小客車後，依車上所留之電話號碼，打電話向甲○○、乙○○、丙○○恐嚇稱：如不匯款至所指定之丁○○帳戶內，即將所竊得之自用小
    客車解體等語，致使甲○○、乙○○、丙○○心生畏懼，而將如附表一編號一至
    三所示款項，匯入丁○○上開帳戶內，許通晉即持提款卡提領款項花用（許通晉
    所涉恐嚇取財部分，業經另案判決有罪確定）。
二、案經臺灣臺中地方法院檢察署檢察官簽分後轉呈臺灣高等法院檢察署移轉臺灣雲
    林地方法院檢察署檢察官偵查起訴。
      理  由
一、訊據上訴人即被告丁○○固坦承於右揭時依地下錢莊之指示，至彰化市第一信用
    合作社華山分社申請帳戶，並將申請後之帳戶存摺、提款卡等交付該地下錢莊等
    情不諱，惟矢口否認有何幫助恐嚇犯行，辯稱：伊因向該不詳地下錢莊會錢無法
    償還，才依地下錢莊之指示申辦帳戶並交付存摺、提款卡，當作是借款之抵押，
    伊並不知道地下錢莊將伊帳戶拿去犯罪云云。經查：
 （一）被告於九十一年一月二十九日，曾至彰化市第一信用合作社華山分社，開立
       0000000000000號帳戶，並領取存摺、提款卡等情，有彰化市
       第一信用合作社九十二年三月十八日彰一信合字第二九九號函檢附之丁○○
       開戶資料影本附於偵查卷可稽，可證被告確有至彰化市第一信用合作社華山
       分社開立帳戶。
 （二）而被告上開彰化市第一信用合作社華山分社0000000000000號
       帳戶，遭另案被告許通晉使用於渠竊車後恐嚇取財之用等事實，已據許通晉
       於其所涉嫌之臺灣臺中地方法院檢察署九十一年度偵字第二二六三一號恐嚇
       取財案偵查中供認無訛，且其經臺灣高等法院臺中分院判處罪刑確定，有該
       院九十二年上易字第一二○五號刑事判決書影本一份附於原審卷可稽，並有
       被告上開帳戶之提款卡扣於前開九十二年上易字第一二○五號恐嚇取財案件
       可資佐證，足見另案被告許通晉確有以被告上開帳戶，作為恐嚇取財之匯款
       帳戶之用。
 （三）又另案被告許通晉確有以被告上開帳戶充其實施竊車恐嚇取財行為，並由被
       害人甲○○、乙○○、丙○○等人依其指示匯入款項之用之事實，亦經許通
       晉及被害人甲○○、乙○○、丙○○等分別於前開許通晉竊車恐嚇取財案件
       之警詢、偵查中供述及指述明確，並有渠等之警詢、偵查筆錄影本、被害人
       匯款申請書代收入傳票三紙及被告上開帳戶往來明細表等附於臺灣臺中地方
       法院檢察署九十一年度偵字第二二六三一號卷及九十二年度他字卷第一七七
       號卷可證，足認上開被害人甲○○等二人確有因另案被告許通晉之恐嚇，而
       心生畏懼，將金錢匯入被告之上開帳戶內，及許某有持上開帳戶提款卡提領
       恐嚇取財所得之金錢無訛。
 （四）按刑法上之故意，分為直接故意（確定故意）與間接故意（不確定故意），
       行為人對於構成犯罪之事實，明知並有意使其發生者，為直接故意；行為人
       對於構成犯罪之事實，遇見其發生而其發生並不違背其本意者，為間接故意
       ；而間接故意與有認識的過失之區別，在於二者對構成犯罪之事實雖均預見
       其能發生，但前者對其發生並不違背其本意，後者則確信其不發生。且幫助
       犯之成立，以行為人主觀上認識被幫助者正欲從事犯罪或係正在從事犯罪，
       且該犯罪有既遂之可能，而其行為足以幫助他人實現構成要件者，即具有幫
       助故意，並不以行為人確知被幫助者係犯何罪名為必要。查被告於偵查中業
       已供稱：渠於各金融機構所申辦之帳戶有二、三個以上等語，則以被告已有
       多數帳戶之情形下，是否有必要因抵押或繳交利息而另行申請帳戶？為何不
       將原有帳戶交付該地下錢莊？再參酌近來竊車恐嚇取財及利用刮刮樂等名義
       詐欺取財之犯罪類型層出不窮，該等犯罪多數均係利用他人帳戶作為恐嚇取
       財或詐欺取財所得財物之出入帳戶，並經媒體廣為披載；況被告於偵查中亦
       供承：伊每次繳不出利息，該地下錢莊就會叫伊去申請帳戶，每十天就申請
       一個帳戶，總計共申請四、個帳戶，伊把帳戶交給地下錢莊之後，他們就沒
       有再向伊要過錢等語，準此益證被告早有預見該不詳地下錢莊收取渠帳戶係
       欲供做非法使用，且被告係以該帳戶抵償債務，非只抵押而已，至為明確。
 （五）從而，被告縱使並不確知所為恐嚇取財之對象即為被害人甲○○等三人，亦
       無法確知將如何恐嚇取財之具體內容，惟對其帳戶將遭人作為非法犯行諸如
       恐嚇取財等所得財物匯入及提領之工具使用，應足以有概括之認識，且復可
       預見其發生。因此，被告將帳戶存摺、提款卡交付予該地下錢莊，渠既可預
       見將遭利用作為財產上犯罪之工具，顯示被告容任允許持有該帳戶者資以利
       用為財產上犯罪之行為，且無何不發生財產上犯罪之確信，是另案被告許通
       晉利用被告上開帳戶、提款卡據以為恐嚇取財，應不違背被告之本意。另被
       告交付帳戶存摺、提款卡，並非恐嚇取財罪構成要件之行為，亦無何證據足
       資證明被告與許通晉間有何恐嚇取財之犯意聯絡，足見被告應有幫助恐嚇取
       財之不確定故意及行為，被告之否認犯罪及所辯情節，純屬諉責推卸之詞，
       無可採信，被告幫助恐嚇取財犯行，罪證明確，洵堪認定。
二、按連續幫助與幫助連續為不同之犯罪態樣，如基於概括犯意，多次幫助他人犯罪
    ，為連續幫助，該幫助者有多次犯罪行為；如以一幫助行為，幫助他人連續犯罪
    ，則為幫助連續，就幫助犯而言，僅有一次犯罪行為。查被告基於幫助之故意，
    而提供上開帳戶之存摺、提款卡，作為另案被告許通晉恐嚇取財之用，而另案被
    告許通晉固連續向附表所示之被害人恐嚇交付財物，惟被告僅有一次交付帳戶存
    摺、提款卡之幫助行為，故被告所為，係犯刑法第三十條第一項、第三百四十六
    條第一項之幫助恐嚇取財罪。被告幫助他人恐嚇取財，為從犯，依刑法第三十條
    第二項規定，按正犯之刑減輕之。又被告於八十六年間犯麻醉藥品管理條例案件
    ，經臺灣彰化地方法院判處有期徒刑六月確定，並於八十七年二月四日易科罰金
    執行完畢，此有臺灣高等法院被告全國前案紀錄表一份在卷可參，其於五年內再
    犯本件有期徒刑以上之罪，為累犯，應依刑法第四十七條規定加重其刑，並依法
    先加後減。
三、原審法院認被告罪證明確，適用刑法第三百四十六條第一項、第三十條第二項、
    第四十七條、第四十一條第一項前段、罰金罰鍰提高標準條例第一條前段、第二
    條，審酌被告丁○○有毒品危害防制條例、麻醉藥品管理條例之犯罪前科，素行
    並非良好，而被告年輕力壯、四肢健全，不思以正途清償債務，竟提供自己之帳
    戶存摺、提款卡抵償債務，幫助他人從事恐嚇取財行為，造成被害人及警方追查
    困難，且影響社會治安甚鉅，惟考量被告於犯罪後坦承部分犯行，態度良好等一
    切情狀，量處有期徒刑五月，並諭知易科罰金折算標準，認事用法俱無不合，量
    刑亦稱妥適，被告上訴意旨否認犯罪及謂量刑過重，指摘原判決不當，並無可取
    ，為無理由，應予駁回。
據上論結，應依刑事訴訟法第三百六十八條，判決如主文。
本案經檢察官羅清溪到庭執行職務。
中      華      民      國    九十三    年      十      月      七      日
                                    臺灣高等法院臺南分院刑事第三庭
                                        審判長法官  陳    義    仲
                                              法官  宋    明    蒼
                                              法官  楊    子    莊
右正本證明與原本無異。
不得上訴。
                                        法院書記官  陳    明    芬
中      華      民      國    九十三    年      十      月      七      日
【附表】
┌──┬───┬─────────┬─────────┬───────┐
│編號│被害人│  犯  罪  時  間  │  犯  罪  地  點  │被害人車號、損│
│    │      │                  │                  │失財物、恐嚇取│
│    │      │                  │                  │財使用帳號    │
├──┼───┼─────────┼─────────┼───────┤
│一、│甲○○│九十一年七月十五日│臺中市○區○○路與│（１）車號：  │
│    │（起訴│上午八時許        │永興街口          │Ｒ九─四九一一│
│    │書誤載│                  │                  │號自用小客車  │
│    │為姜月│                  │                  │（２）損失財物│
│    │屏）  │                  │                  │：三萬元      │
│    │      │                  │                  │（３）帳號：  │
│    │      │                  │                  │丁○○上開○○│
│    │      │                  │                  │0000000│
│    │      │                  │                  │五七一○號帳號│
├──┼───┼─────────┼────────┬┼───────┤
│二、│乙○○│九十一年八月八日上│臺中市西屯區中港  │（１）車號：  │
│    │      │午十一時許        │與弘孝路口      │Ｂ七─０一五二│
│    │      │                  │                  │號自用小客車  │
│    │      │                  │                  │（２）損失財物│
│    │      │                  │                  │：四萬元      │
│    │      │                  │                  │（３）帳號：  │
│    │      │                  │                  │丁○○上開帳號│
├──┼───┼─────────┼────────  ┼───────┤
│三、│丙○○│九十一年八月十五日│臺中縣沙鹿鎮埔子里│（１）車號：  │
│    │      │上午九時許        │保農路二二巷旁    │Ｘ五─七五五六│
│    │      │                  │                  │號自用小客車  │
│    │      │                  │                  │（２）損失財物│
│    │      │                  │                  │：一萬五千元  │
│    │      │                  │                  │（３）帳號：  │
│    │      │                  │                  │丁○○上開帳號│
└──┴───┼─────────┴─────────┴───────┘
附錄本案論罪科法條全文：
刑法第三百四十條第一項：
  意圖為自己或三人不法之所有，以恐嚇使人將本人或第三人之物交付者，處六月
  以上五年以下期徒刑，得併科一千元以下罰金。
